臺灣高等法院高雄分院刑事判決　　　 100年度上訴字第1372號
上　訴　人
即　被　告　林志聖
指定辯護人　義務辯護人 陳欣怡律師
上列上訴人因強盜案件，不服臺灣高雄地方法院100 年度訴字第
641 號中華民國100 年6 月30日第一審判決（起訴案號：100 年
度偵字第8141號、第10079 號、第12903 號；追加起訴案號：10
0 年度偵字第15928 號、第15930 號），提起上訴，本院判決如
下：
    主  文
上訴駁回。
    事  實
一、林志聖與許俊傑（原審判決有罪後提起上訴，嗣於本院審理
    中撤回上訴）、朱祐立（業經原審判決有罪確定）等3 人均
    因缺錢花用，竟共同意圖為自己不法所有，基於結夥三人以
    上攜帶兇器強盜之犯意聯絡，於民國（下同）99年7 月19日
    凌晨4 時45分許，由林志聖駕駛由許俊傑及朱祐立竊得之車
    牌號碼TI-5477 號自小客車（許俊傑、朱祐立涉犯竊盜罪行
    部分，另案由檢察官偵查中），搭載許俊傑、朱祐立，前往
    由薛阿妹值班之高雄市○○區○○路8 號「崴騰檳榔攤」（
    下稱橋頭區「崴騰檳榔攤」）外面，由林志聖負責在車上把
    風接應，而由許俊傑、朱祐立頭戴鴨舌帽、黑色面具及手套
    下車進入橋頭區「崴騰檳榔攤」，先由朱祐立持客觀上足供
    兇器使用之短刀1 把（未扣案），指向薛阿妹頭部，以此強
    暴方式致使薛阿妹不能抗拒，另隨即由許俊傑亦持其客觀上
    足供兇器使用之不明槍枝1 支（未於本案扣案，亦無證據足
    認具有殺傷力而屬槍砲彈藥刀械管制條例所管制之槍枝）跟
    進，並喊稱「搶劫」等語，再由朱祐立強取檳榔攤桌上零錢
    桶、許俊傑強取檳榔攤抽屜內之現款，2 人共取走現金新臺
    幣（下同）3600元，得手後，由林志聖駕車接應離去，上開
    強盜所得款項嗣經林志聖與許俊傑、朱祐立朋分花用。
二、案經高雄市政府警察局岡山分局移送臺灣高雄地方法院檢察
    署檢察官偵查起訴。
    理  由
一、證據能力：
(一)、按被告以外之人於偵查中向檢察官所為陳述，除顯有不可信
    之情況者外，得為證據，刑事訴訟法第159 條之1 第2 項定
    有明文。證人即被害人薛阿妹於檢察官偵查中之證述（見影
    印99年度偵字第8141號卷第23至第25頁、第31至第32頁），
    經依法具結，且無顯有不可信之情況，依上開規定，具有證
    據能力。
(二)、次按被告以外之人於審判外之言詞或書面陳述，除法律有規
    定者外，不得作為證據，刑事訴訟法第159 條第1 項定有明
    文；又被告以外之人於審判外之陳述，雖不符合同法第159
    條之1 至第159 條之4 之規定，但經當事人於審判程序同意
    作為證據，法院審酌該言詞陳述或書面陳述作成時之情況，
    認為適當者，亦得為證據，刑事訴訟法第159 條之5 第1 項
    定有明文。查本判決下列所引用被告以外之人於審判外之陳
    述，其原屬傳聞證據部分，檢察官及被告、辯護人均同意作
    為證據（見本院卷第29、30頁），本院審酌該等證據作成時
    之情況，並無違法取證或證明力明顯過低之瑕疵，以之作為
    證據應屬適當，依上開規定，有證據能力。
二、上訴人即被告林志聖經合法傳喚，無正當之理由不到庭；惟
    據其之前於原審到庭及上訴意旨均否認有上開強盜犯行，辯
    稱：伊雖認識黃朝弘、許俊傑及朱祐立，然並未參與許俊傑
    及朱祐立於99年7 月19日凌晨至橋頭區「崴騰檳榔攤」之強
    盜之犯行云云。經查：
(一)、證人即共同被告許俊傑於原審審理時具結證稱：我稱呼林志
    聖「聖仔」，朱祐立稱呼林志聖「志聖」，99年7 月19日凌
    晨，經我於黃朝弘之租屋處向朱祐立為強盜財物犯行之提議
    ，並與朱祐立一同竊得自小客車一部後，我再打電話給林志
    聖，要林志聖到黃朝弘租屋處，並告知林志聖欲為強盜犯行
    ，且取得林志聖參與強盜犯行之同意後，即由我駕駛竊得之
    自小客車搭載朱祐立一同回黃朝弘租屋處，載同林志聖一起
    前往橋頭區「崴騰檳榔攤」，並由我開車搭載朱祐立及林志
    聖（坐後座）至橋頭區「崴騰檳榔攤」（證人許俊傑證稱係
    由伊開車一節有誤，詳後述），林志聖上車後有看到我與朱
    祐立拿短刀及手槍出來，嗣後到達橋頭區「崴騰檳榔攤」，
    則由伊與朱祐立下車為強盜犯行，再由林志聖駕車搭載伊與
    朱祐立回黃朝弘租屋處，並由其等三人平分強盜財物所得之
    款項等情（見原審100 年度訴字第641 號卷第26頁至第28頁
    ）；另證人即共同被告朱祐立於原審亦具結證稱：我稱呼林
    志聖為「志聖」，99年7 月19日凌晨，林志聖有與我及許俊
    傑一起去橋頭區「崴騰檳榔攤」為強盜財物犯行，該次強盜
    是由許俊傑在黃朝弘租屋處提議，並由我及許俊傑先去竊車
    ，再由許俊傑打電話通知林志聖至黃昏市場與我們會合，之
    後就由林志聖負責開車搭載我與許俊傑至橋頭區「崴騰檳榔
    攤」，在車上的時候，林志聖知道我們要去為強盜犯行，我
    與許俊傑有將短刀及手槍拿出來後，林志聖也有看到，而於
    橋頭區「崴騰檳榔攤」完成強盜行為後，再由林志聖負責將
    竊得之自小客車開去黃昏市場停放，於強盜過程中，林志聖
    並未下車等語（見原審同上卷第29頁至第32頁）。依上開證
    人許俊傑、朱祐立之證述，渠等就林志聖有參與99年7 月19
    日橋頭區「崴騰檳榔攤」強盜犯行、該次強盜財物犯行係由
    許俊傑於黃朝弘租屋處所提議、強盜用自小客車由許俊傑及
    朱祐立先行竊得、嗣由許俊傑打電話邀林志聖參與該次強盜
    犯行、並由許俊傑及朱祐立一同駕駛竊得之自小客車前去搭
    載林志聖、林志聖有在上車後有看到許俊傑及朱祐立將強盜
    用工具即短刀及手槍拿出等等情節，就關於林志聖於案發當
    日所參與橋頭區「崴騰檳榔攤」強盜犯行之過程、擔任之角
    色及如何分贓等重要情節，均屬大致相符，並無矛盾之處。
    再參以證人即被害人薛阿妹於偵查中具結證稱：當天晚上，
    有2 個人進來我們檳榔攤，是一前一後進來，第一個進來是
    持尖刀戴面具，第二個進來的是持槍戴面具，一進來就說「
    搶劫」，我看到歹徒手持尖刀很害怕，就一直往後退，退到
    櫥窗的旁邊，第二個進來就問錢在那裡，自己就直接翻抽屜
    ，共拿走3600元，之後有一個人在車上接應等情（見影印10
    0 年度偵字第8141號卷第24頁），亦與證人許俊傑、朱祐立
    前揭所證係由被告林志聖駕車在檳榔攤外等待之情節大致吻
    合，足以佐證林志聖確有與許俊傑及朱祐立共同於99年7 月
    19日至橋頭區「崴騰檳榔攤」為強盜行為之事實，應堪認定
    。
(二)、至共同被告朱祐立於100 年3 月2 日、同年3 月3 日警詢及
    100 年3 月3 日偵訊時固曾陳稱：99年7 月19日橋頭區「崴
    騰檳榔攤」強盜犯行，係由我、許俊傑及「阿大」（即黃朝
    弘）共同犯案云云。按交互詰問制度設計之主要目的，在於
    使刑事被告得以盤詰、辯明證人現在與先前所為供述證言之
    真偽，以期發見實體真實。就實質證據價值面之判斷而言，
    既無所謂「案重初供」原則，當亦無所謂其證據價值即當然
    比審判外未經交互詰問之陳述為高之可言。因證人所為之供
    述證言，係由證人陳述其所親身經歷事實之內容，而證人均
    係於體驗事實後之一段期間，方於警詢或檢察官偵訊時為陳
    述，更於其後之一段期間，始於審判中接受檢、辯或被告之
    詰問，受限於人之記憶能力及言語表達能力有限，本難期證
    人於警詢或檢察官偵訊時，能鉅細無遺完全供述呈現其所經
    歷之事實內容，更無從期待其於法院審理時，能一字不漏完
    全轉述先前所證述之內容。因此，詰問規則方容許遇有「關
    於證人記憶不清之事項，為喚起其記憶所必要者」、「證人
    為與先前不符之陳述時，其先前之陳述」之情形時，即使為
    主詰問亦可實施誘導詰問（刑事訴訟法第166 條之1 第3 項
    第3 款、第6 款參照），以喚起證人之記憶，並為精確之言
    語表達。從而，經交互詰問後，於綜核證人歷次陳述之內容
    時（包括檢察官偵訊時之陳述、法院審理時之陳述，以及於
    容許警詢陳述做為證據時之警詢內容），自應著重於證人對
    於待證事實主要內容之先後陳述有無重大歧異，藉此以判斷
    其證言之證明力高低，不得僅因證人所供述之部分內容不確
    定，或於交互詰問過程中，就同一問題之回答有先後更正或
    不一致之處；或證人先前證述之內容，與其於交互詰問時所
    證述之內容未完全一致，即全盤否認證人證言之真實性。故
    證人之供述證言，前後雖稍有參差或互相矛盾，事實審法院
    非不可本於經驗法則，斟酌其他情形，作合理之比較，定其
    取捨。又供述證據之一部認為真實者，予以採取，亦非法則
    所不許。（最高法院97年度台上字第96號判決要旨參照）。
    經查，本件同案被告朱祐立已於100 年3 月30日偵訊、原審
    同年4 月28日延長羈押訊問庭均改稱：因為在警局作筆錄時
    距離上開橋頭區「崴騰檳榔攤」之強盜犯行之時間已經很久
    了，在警局時警方拿黃朝弘的口卡給我看，我雖說黃朝弘有
    參與本件強盜犯行；但後來與黃朝弘與我對質（見100 年3
    月30日偵訊筆錄），我才想起來，有一次是林志聖參與強盜
    的，黃朝弘只有一次等情（見影印100 年度偵字第8141號卷
    第61頁至第62頁、原審100 年度偵聲字第262 號卷第7 、8
    頁）；又同案被告朱祐立於原審審理時以證人身分亦具結證
    稱：因時間久遠，經我事後回想，我才想起來99年7 月19日
    強盜犯行是我跟許俊傑及跟林志聖一起去的，之前說是「阿
    大」（指黃朝弘），那是我記錯了等情（原審100 年度訴字
    第641 號卷第31頁）。審酌同案被告朱祐立於100 年3 月2
    日就橋頭鄉「崴騰檳榔攤」之強盜財物犯行製作第一次警詢
    筆錄時，相距其於99年7 月19日至橋頭區「崴騰檳榔攤」之
    強盜財物犯行時間已相隔7 月餘，則其於警詢之陳述內容，
    實有因本件案發之時間過久而有模糊之虞；又證人即另案被
    告黃朝弘於原審審理時亦具結證稱：我只有參與許俊傑及朱
    祐立於99年7 月27日至路竹區「崴騰檳榔攤」之強盜犯行，
    我之所以知道許俊傑、朱祐立及林志聖有共同犯99年7 月17
    日橋頭區「崴騰檳榔攤」之強盜犯行，是因為許俊傑及朱祐
    立曾在我的租屋處聊到與林志聖共同參與99年7 月19日搶檳
    榔攤等情（見原審100 年度訴字第641 號卷第32頁），而99
    年7 月17日及99年7 月27日橋頭區「崴騰檳榔攤」、路竹區
    「崴騰檳榔攤」之強盜財物犯行，同案被告均有參與，則朱
    祐立就黃朝弘係參與橋頭區「崴騰檳榔攤」抑或參與路竹區
    「崴騰檳榔攤」之強盜犯行，記憶錯誤實有可能；益徵同案
    被告朱祐立與黃朝弘對質後改稱：我之前說橋頭鄉「崴騰檳
    榔攤」強盜財物犯行係由黃朝弘、許俊傑與我共同犯案，係
    我記錯等語，實屬可採。此外，同案被告許俊傑係介紹朱祐
    立、黃朝弘與被告林志聖相識之人，則許俊傑與被告林志聖
    係熟識（見原審100 年訴字第641 號卷第28頁）。而被告林
    志聖亦於檢察官偵查中陳稱：我與朱祐立間，沒有任何仇恨
    等語（見100 年度偵字第15928 號卷第16頁），是證人許俊
    傑、朱祐立自無甘冒偽證之責，而設詞誣陷被告林志聖之理
    ；況同案被告許俊傑、朱祐立既經原審以證人身分命其具結
    證述在卷，並與被告林志聖就橋頭區「崴騰檳榔攤」強盜犯
    行互為交互詰問（見原審100 年6 月21日審判筆錄），而渠
    等就上開橋頭區之「崴騰檳榔攤」強盜犯行之重要之點之證
    述均屬大致相符，已如前述；縱令同案被告許俊傑於原審審
    理時證稱：當時是要去崴騰檳榔攤（橋頭區「崴騰檳榔攤」
    ）是由我開車云云（原審100 年度訴字第641 號卷第27頁反
    面），而與同案被告朱祐立證稱：林志聖與我們會合後，他
    （林志聖）就負責開車等語（見同上卷第30頁正面）之情節
    雖有不符，惟二人就被告林志聖負責於被告許俊傑、朱祐立
    強盜橋頭區「崴騰檳榔攤」後，駕車搭載其等二人離開現場
    等情，則屬一致（見原審同上卷第27、28頁）。審之同案被
    告朱祐立已於原審證述：搶完後，我與許俊傑先下車，之後
    林志聖負責將車開去黃昏市場停放等語（見原審同上卷第30
    頁），並證稱：他（指林志聖）獨自將車子開到黃昏市場停
    放，之後再去黃朝弘家，跟我們會合等語（見原審同上卷第
    31頁），已較許俊傑上開證述之內容更加具體明確，亦核與
    同案被告許俊傑證稱: 當天搶完後，有回到黃朝弘家，當時
    林志聖也在場等語相符（見原審同上卷第28頁），足見同案
    被告朱祐立上開證述：當時由林志聖開車載我與許俊傑去橋
    頭區「崴騰檳榔攤」行搶等語，足以採信。
(三)、綜上，被告林志聖有與許俊傑、朱祐立共同參與上開加重強
    盜之犯行，事證明確，洵堪認定。
三、按321 條第1 項第3 款所謂之兇器，其種類並無限制，凡客
    觀上足對人之生命、身體、安全構成威脅，具有危險性之兇
    器均屬之；且只須行竊時攜帶此種具有危險性之兇器為已足
    ，並不以攜帶之初有行兇之意圖為必要（最高法院79年台上
    字5253號判例意旨參照）。次按刑法第321 條第1 項第4 款
    所謂結夥犯，係指實施竊盜之共犯確有3 人以上，始能成立
    （最高法院46年台上第531 號判例要旨參照）。本件被告林
    志聖與同案被告許俊傑、朱祐立基於強盜之犯意聯絡，由被
    告林志聖搭載同案被告許俊傑、朱祐立至作案現場，推由朱
    祐立持短刀、許俊傑持不明槍枝（不能證明具有殺傷力而屬
    槍砲彈藥刀械管制條例所稱之槍枝）下手強盜，被告林志聖
    則在車上把風，事後並分得贓款，足見渠等間有犯意聯絡及
    行為分擔，為共同正犯（參考最高法院95年台上字第3886號
    判決意旨）；而上開短刀1 把、不明槍枝1 支，足以傷人，
    自屬兇器之一種，雖均未扣案，惟該短刀及不明槍枝既可致
    薛阿妹目睹後驚恐畏懼而不敢反抗，足見客觀上均已足對人
    之身體、生命、安全構成威脅。核被告林志聖所為，係犯刑
    法第328 條第1 項強盜罪，而有同法第321 條第1 項第3 款
    、第4 款之情形，應論以同法第330 條第1 項結夥三人以上
    攜帶兇器強盜罪。
四、原審以被告林志聖所犯加重強盜犯行，罪證明確，適用刑法
    第28條、第330 條第1 項、第321 條第1 項第3 款、第4 款
    、第38條第1 項第2 款之規定，審酌被告林志聖正值青壯之
    年，僅因缺錢花用，即以結夥三人攜帶兇器為前揭加重強盜
    犯行，嚴重危害社會治安，已使人民之生命、財產及生活安
    全均陷於極度恐慌之中，惡性非輕，及其犯罪後之態度等一
    切情狀，量處有期徒刑7 年2 月。並以：扣案之面具2 個及
    手套1 雙，為共犯被告許俊傑所有，供前開強盜犯行所用之
    物，業據同案被告朱祐立供述在卷（見警2 卷第20頁），依
    刑法第38條第1 項第2 款規定及共同正犯責任共同法理，宣
    告沒收。至共犯被告朱祐立於上開犯罪事實所使用而未扣案
    之短刀1 把，為共犯被告許俊傑所有（見原審卷100 年度訴
    字第555 號100 年5 月30日準備程序筆錄），惟業經共犯被
    告朱祐立丟棄而滅失（見影印100 年度偵字第8141號卷第6
    頁），及共犯被告許俊傑於上開強盜犯罪所使用之不明槍枝
    1 枝，未扣案，亦無證據證明上開不明槍枝仍然存在，或具
    有殺傷力，為避免執行之困難，故均不予宣告沒收。原審就
    被告林志聖部分認事用法核無違誤，量刑亦稱妥適。被告上
    訴意旨仍執陳詞否認犯罪而指摘原判決此部分不當，為無理
    由，應予駁回。
五、被告林志聖經合法傳喚，無正當之理由不到庭，爰不待其陳
    述逕行判決。
六、共犯被告許俊傑、朱祐立及另案被告黃朝弘均經原審判決有
    罪確定在案，併此敘明。
據上論斷，應依刑事訴訟法第368條、第371條，判決如主文。
本案經檢察官王登榮到庭執行職務。
中    華    民    國  100     年    11    月    17    日
                  刑事第十庭    審判長法  官  陳中和
                                      法  官  林水城
                                      法  官  邱永貴
以上正本證明與原本無異。
如不服本判決應於收受本判決後10日內向本院提出上訴書狀，其
未敘述上訴理由者，並得於提起上訴後10日內向本院補提理由書
狀（均須按他造當事人之人數附繕本）「切勿逕送上級法院」。
中    華    民    國  100     年    11    月    17    日
                                      書記官  盧雅婷
附錄本案論罪科刑法條
刑法第330條
犯強盜罪而有第 321 條第 1 項各款情形之一者，處 7 年以上
有期徒刑。
前項之未遂犯罰之。
刑法第321條第1項
犯竊盜罪而有左列情形之一者，處 6 月以上、 5 年以下有期徒
刑：
一、於夜間侵入住宅或有人居住之建築物、船艦或隱匿其內而犯
    之者。
二、毀越門扇、牆垣或其他安全設備而犯之者。
三、攜帶兇器而犯之者。
四、結夥三人以上而犯之者。
五、乘火災、水災或其他災害之際而犯之者。
六、在車站或埠頭而犯之者。